【裁判字號】    92,易,1710
【裁判日期】    920829
【裁判案由】    偽造文書
【裁判全文】
臺灣高雄地方法院刑事判決                        九十二年度易字第一七一號
    公  訴  人  臺灣高雄地方法院檢察署檢察官
    被      告  甲○○
右列被告因偽造文書案件，經檢察官提起公訴（九十二年度偵字第一二三五○號）及
移
    主  文
甲○○連續偽造署押，足以生損害於公眾及他人，累犯，處有期徒刑壹年貳月。
如附表所示偽造之「乙○○」署名拾肆枚及指印貳拾玖枚，均沒收。
    事  實
一、甲○○前因違反麻醉藥品管理條例等案件，經本院於民國八十五年十月二十六日
    以八十五年度訴字第二一八○號判處應執行有期徒刑六月確定，並已送監執行；
    前又另因違反麻醉藥品管理條例案件，經本院於八十六年九月二十四日以八十六
    年度易字第五二○三號判處有期徒刑八月，並於八十六年十月二十七日確定，且
    於上開案件執行後接續執行。嗣於八十七年九月九日因縮刑且假釋期滿而以執行
    完畢論。其後甲○○復因偽造文書案件，經本院於九十年六月二十六日以九十年
    度訴字第三三一號判處有期徒刑八月，並於九十年八月二日確定，因未到案執行
    而於九十一年四月十二日遭臺灣高雄地方法院檢察署通緝在案，且於通緝期間猶
    施用毒品，為警於九十一年七月十二日下午二時四十分許，在高雄縣鳳山市○○
    路四○五巷十之四號五樓內查獲（此部分犯行業經本院於九十二年二月七日以九
    十一年度訴字第三五一七號判處有期徒刑一年），詎甲○○猶不知悔改，為掩飾
    其通緝犯之身分及逃避刑責，於同日在高雄縣政府警察局鳳山分局忠孝派出所接
    受警方調查時，竟基於偽造署押之概括犯意，以冒用其弟「乙○○」名義應訊，
    在高雄縣政府警察局鳳山分局警詢筆錄、口卡指認單、逮捕通知書等文件上，接
    續偽造「乙○○」之署名及指印（詳如附表編號一至三所示）；復於九十一年八
    月八日凌晨零時二十分許，在高雄市新興區○○○路五十四號「傑笙藥局」內，
    因竊盜犯行為警查獲（此部分犯行業經本院於九十一年十二月二十七日以九十一
年度易字第三二五六號判處有期徒刑八月），甲○○復承上開偽造署押之概括犯
    意，於同日在高雄市政府警察局新興分局中山路派出所接受警方調查時，再度冒
    用「乙○○」名義應訊，並在高雄市政府警察局新興分局權利告知單、警詢筆錄
    、扣押筆錄、扣押物品目錄表、指認犯罪嫌疑人紀錄表等文件上，接續偽造「乙
    ○○」之署名及印文（詳如附表編號四至八所示），且於同日在台灣高雄地方法
    院檢察署接受檢察官偵訊時，接續偽造「乙○○」之署名（詳如附表編號九所示
    ），均足以生損害於乙○○及偵查犯罪機關對於文書製作與犯罪追訴之正確性。
    嗣於九十一年十一月二十日、九十一年十二月二十四日，乙○○本人因上開竊盜
    案件及施用毒品案件，先後至本院應訊時，供稱其未為上開犯行，始循線發現上
    開甲○○偽造署押之情事。
二、案經臺灣高雄地方法院檢察署檢察官自動偵查起訴及移送本院併案審理。
    理  由
一、訊據被告甲○○對於右揭時、地之犯罪事實均供承不諱，核與被害人乙○○於九
    十一年十一月二十日、九十一年十二月二十四日在本院前揭竊盜及施用毒品案件
    審理時分別所指相符（參見本院九十一年度訴字第三五一七號刑事案卷第二頁、
九十一年度易字第三二五六號刑事案卷第三七頁）。而被害人乙○○因他案於九
    十一年三月十四日至九十一年七月十四日尚在監執行，有出監證明影本乙份在卷
    可稽，可知該被害人確實於九十一年七月十二日當天仍在監，當不可能另在外接
    受警方調查而簽寫前揭署名及捺印，足認前揭署名及指印確屬他人偽造無訛，是
    被告自承該署名及指印均係其偽造，益屬可信。又被告於九十一年七月十二日在
    高雄縣政府警察局鳳山分局忠孝派出所警詢筆錄以「乙○○」之名所捺印之指紋
    六枚（均係同一手指指紋），經送內政部警政署刑事警察局以指紋特徵點比對法
    鑑定之結果，與該局檔存被告指紋卡之左拇指指紋相符，有行政院內政部警政署
    刑事警察局九十二年一月二十日刑紋字第○九二○○一一○八七號鑑驗書暨所檢
    附之鑑驗照片、被告指紋卡等資料在卷可佐，足認本件「乙○○」之署名及指印
    確係被告所偽造甚明。此外，復有高雄縣警察局鳳山分局忠孝派出所九十一年七
    月十二日警詢筆錄、口卡指認單、逮捕通知書、高雄市政府警察局新興分局中山
    路派出所九十一年八月八日警詢筆錄、權利告知單、扣押筆錄、扣押物品目錄表
    、指認犯罪嫌疑人紀錄表、臺灣高雄地方法院檢察署九十一年八月八日訊問筆錄
    各乙紙附卷可稽。綜上所述，本件事證應屬明確，被告之犯行應堪認定。
二、核被告所為，係犯刑法第二百十七條第一項之偽造署押罪。被告為掩飾其通緝犯
    之身分，分別於前揭施用毒品案件及竊盜案件中偽造署押，其於各該案件中之多
    次偽造署押之行為，時間甚為密接，犯罪構成要件相同，均應係基於偽造署押之
    單一犯意所為之數個動作，皆屬接續犯，應各論以單純一罪；又被告於前揭施用
    毒品案件及竊盜案件中之前後二次偽造署押行為，相距已有二十六日，且係於不
    同案件中所為之偽造署押，是於時間及犯意上並非密接不可分，應非接續犯。然
    被告二次偽造署押之行為，時間緊接，所犯之犯罪構成要件相同，顯係基於概括
    犯意為之，為連續犯，應依刑法第五十六條之規定，論以一罪，並加重其刑。被
    告前因違反麻醉藥品管理條例等案件，經本院於八十五年十月二十六日以八十五
    年度訴字第二一八○號判處應執行有期徒刑六月確定，並已送監執行；前又另因
    違反麻醉藥品管理條例案件，經本院於八十六年九月二十四日以八十六年度易字
    第五二○三號判處有期徒刑八月，並於八十六年十月二十七日確定，且於上開案
    件執行後接續執行。嗣於八十七年九月九日因縮刑且假釋期滿而以執行完畢論，
    此有本院被告院內索引卡紀錄表、台灣高等法院被告全國前案紀錄表及台灣高雄
    地方法院檢察署刑案資料查註紀錄表各乙份在卷可佐，其前受有期徒刑執行完畢
    ，五年內再犯本件最重本刑為有期徒刑以上之罪，為累犯，應依刑法第四十七條
    之規定，加重其刑，並依法遞加之。至公訴人雖未就被告於前揭竊盜案件中之偽
    造署押犯行起訴，惟既與其所指被告於前揭施用毒品案件中之偽造署押犯行部分
    具有連續犯之裁判上一罪關係，已如前述，應為起訴效力所及，依審判不可分原
    則，本院自應併予審理，附此敘明。本院審酌被告因遭通緝，為求逃避查緝，竟
    冒其弟乙○○之名應訊，並多次偽造乙○○之署名、指印，被告所為除使乙○○
    蒙受不白之冤，且疲於應訊而致精神受有痛苦外，更使司法機關錯誤開啟訴追對
    象，浪費司法資源，更危及司法之公正性及正確性，被告之惡行自屬非輕，自應
    受有相當程度之刑事非難；惟另考量被告於犯後即能坦承犯行，態度屬尚屬良好
    ，且其弟乙○○嗣經查明並非屬犯罪行為人，而經本院更正犯罪行為人為被告，
    是被告所生危害已有所減輕等一切情狀，酌情量處如主文所示之刑，以資懲儆。
    又被告偽造如附表所示之署名、指印，不問屬於被告與否，均應依刑法第二百十
    九條之規定，併予宣告沒收之。
據上論斷，應依刑事訴訟法第二百九十九條第一項前段，刑法第五十六條、第二百十
七條第一項、第四十七條、第二百十九條，判決如主文。
本案經檢察官李奇哲到庭執行職務。
中      華      民      國    九十二    年      八      月    二十九    日
                              臺灣高雄地方法院刑事第七庭
                                  法  官  陳信旗
右正本證明與原本無異。
如不服本判決，應於判決送達後十日內，向本院提出上訴狀。
                                  書記官  張家榮
中      華      民      國    九十二    年      八      月    二十九    日
  ┌──────────────────────────────────┐
  │附表                                      九十二年度易字第一七一○號│
  ├────┬─────────────────────────────┤
  │編  號  │  偽  造  署  押                                          │
  ├────┼─────────────────────────────┤
  │ 一     │高雄縣警察局鳳山分局忠孝派出所警詢筆錄之「偵查人員告知受訊│
  │        │問人三項權利欄」下偽造之「乙○○」署名一枚、指印一枚；「夜│
  │        │間同意接受詢問欄」下偽造之「乙○○」署名一枚、指印一枚；「│
  │        │受訊問人欄」下偽造之「乙○○」署名一枚、指印一枚；「筆錄接│
  │        │縫處」偽造之「乙○○」指印三枚。（共計署名三枚、指印六枚）│
  ├────┼─────────────────────────────┤
  │ 二     │高雄縣警察局鳳山分局「口卡指認單」下側偽造之「乙○○」署名│
  │        │一枚、指印一枚。                                          │
  ├────┼─────────────────────────────┤
  │ 三     │高雄縣警察局鳳山分局逮捕通知書之「被通知人欄」下偽造之「曾│
  │        │聖隆」署名一枚、指印一枚。                                │
  ├────┼─────────────────────────────┤
  │ 四     │高雄市政府警察局新興分局中山路派出所犯罪嫌疑人權利告知單上│
  │        │「被告知人欄」處偽造之「乙○○」署名一枚、指印一枚。      │
  ├────┼─────────────────────────────┤
  │ 五     │高雄市政府警察局新興分局中山路派出所警詢筆錄之「夜間同意接│
  │        │受詢問欄」下偽造之「乙○○」署名一枚、指印一枚；「被談話人│
  │        │欄」下偽造之「乙○○」署名一枚、指印一枚；「筆錄接縫處」偽│
  │        │造之「乙○○」指印三枚。（共計簽名二枚、指印五枚）        │
  ├────┼─────────────────────────────┤
  │ 六     │高雄市政府警察局新興分局扣押筆錄之「在場人欄」及「受扣押人│
  │        │欄」下偽造之「乙○○」署名各一枚、指印各一枚。（共計簽名二│
  │        │枚、指印二枚）                                            │
  ├────┼─────────────────────────────┤
  │ 七     │高雄市政府警察局新興分局扣押物品目錄表上「所有人／持有人／│
  │        │保管人」處偽造之「乙○○」署名二枚、指印二枚。            │
  ├────┼─────────────────────────────┤
  │ 八     │高雄市政府警察局新興分局指認犯罪嫌疑人紀錄表上「指認人簽章│
  │        │欄」下偽造之「乙○○」署名一枚、指印一枚；口卡片周圍之「曾│
  │        │聖隆」指印十枚                                            │
  ├────┼─────────────────────────────┤
  │ 九     │臺灣高雄地方法院檢察署九十一年度偵字第一七三六九號卷九十一│
  │        │年八月八日十時訊問筆錄上「受訊問人欄」處偽造之「乙○○」署│
  │        │名一枚。                                                  │
  ├────┴─────────────────────────────┤
  │以上偽造之「乙○○」簽名合計十四枚及指印合計二十九枚                │
  └──────────────────────────────────┘
附錄論罪科刑法條：
刑法第二百一十七條第一項：
    偽造印章、印文或署押，足以生損害於公眾或他人者，處三年以下有期徒刑。


司法院資訊處製作；財團法人民間司法改革基金會備份。
